【裁判字號】    95,交聲,622
【裁判日期】    951110
【裁判案由】    違反道路交通管理處罰條例聲明異議
【裁判全文】
臺灣士林地方法院交通事件裁定         95年度交聲字第622號
原處分機關  臺北市交通事件裁決所
異  議  人
即受處分人  甲○○
上列異議人即受處分人因違反道路交通管理處罰條例案件，對於
臺北市交通事件裁決所95年8 月17日所為之處分（原處分案號：
北市裁二字第裁22-Z00000000號），聲明異議，本院裁定如下：
    主  文
異議駁回。
    理  由
一、按行為後法律或自治條例有變更者，適用行政機關最初裁處
    時之法律或自治條例；但裁處前之法律或自治條例有利於受
    處罰者，適用最有利於受處罰者之規定，行政罰法第5 條定
    有明文。查異議人即受處分人甲○○行為後，道路交通管理
    處罰條例第33條第1 項及第63條第1 項第1 款業於民國95年
    7 月1 日修正公布施行，比較修法前後對於汽車行駛於高速
    公路而不遵管制規定之違規行為之罰則，均處汽車駕駛人新
    臺幣（下同）3,000 元以上6,000 元以下罰鍰，並記違規點
    數1 點而屬相同，依行政罰法第5 條規定，自應適用行政機
    關最初裁處時之法律即修正前道路交通管理處罰條例第33條
    第1 項、第63條第1 項第1 款規定論處，先予敘明。次按汽
    車行駛高速公路應依速限標誌指示，高速公路交通管制規則
    第5 條第1項 前段定有明文。又按汽車行駛於高速公路而不
    遵管制之規定者，處汽車駕駛人3,000 元以上6,000 元以下
    罰鍰，並記違規點數1 點，修正前道路交通管理處罰條例第
    33條第1 項及第63條第1 項第1 款亦定有明文。
二、異議人即受處分人甲○○駕駛AD-9417 號自用小客車，於95
    年6 月4 日下午6 時16分許，在國道1 號泰山收費站前，因
    跨越同向雙白實線任意變換車道，經警當場攔停製單舉發，
    受處分人於應到案日前申訴，經原處分機關函轉舉發機關調
    查後，仍認受處分人違規事證明確，而依修正前道路交通管
    理處罰條例第33條第1 項規定，裁決處受處分人罰鍰3,000
    元，並依第63條第1 項第1 款記違規點數1 點。
三、訊據受處分人固坦承有於收費站之前變換車道，但仍矢口否
    認有何違規情事，辯稱：案發當時行經泰山收費站前，因伊
    無ETC 設備及購買月票，因為怕開到不是找零車道，故伊由
    北往南之外（右）側打方向燈變換進入內側（左側）收現金
    之車道切入，但伊係在雙白實線之前即以變換車道完成，並
    未跨越雙白實線云云。經查：
（一）證人即舉發警員乙○○到庭已明確證稱：當天伊係在泰山
      收費站執行守望相助勤務，勤務內容包括取締路權的違規
      ，所以我才在那地方執勤，我當時站在收費員的安全島上
      面，就是收費亭旁邊的牛角蹲處，我看到受處分人駕駛的
      車輛是從17車道切換至18車道，也就從內側車道變換至外
      側車道，伊不但可以看到車子，且從我的位置，也可以看
      到地上的標線，雙白實線延伸50公尺接到收費站前方12公
      尺的槽化線等語（參本院95年10月12日訊問筆錄），而證
      人乙○○僅係適巧於該處執行公務之員警，與受處分人互
      不相識，並無怨隙，衡情應無冒犯偽證罪，而誣指受處分
      人違規之虞，且其所證之基本事實，亦即受處分人確實有
      變換車道乙節亦為受處分人所自承，可見其舉發事實並無
      顯然錯誤。而道路交通管理處罰條例第7 條之2 等規定既
      容許員警得以當場所見事實攔停舉發或逕行舉發，即係立
      法者考量交通違規事件發生往往係在瞬間或係由交通勤務
      警察執行勤務時，恰巧目睹之違規情事，事實上不便立刻
      以攝影、錄影器材取證之情形所在多有，且該等違規事實
      由人之感官即可充分判定，非必以科學儀器始能偵測得知
      （相對於此，超速、或酒醉駕車等人之感官不當然即可判
      定之違規行為，則規定於同條第1 項第6 款需科學儀器採
      證始能逕行舉發），為達其維護交通秩序、安全之行政目
      的，故特別立法賦予勤務警察得當機處分之權限。是員警
      之舉發事實於訴訟上，倘經審查其舉發基礎事實本身，並
      無明顯之錯誤，或毫無事實根據，自應賦予相當之公信力
      ，而應予以推定真正，故本於此等法理，本件自應認員警
      之現場目擊舉發，應有公信力，而可採信（換言之，法院
      原則上只需審查員警究竟有無看錯違規事實之虞，而不必
      嚴格審查其信用度）。甚者，參以員警所繪現場圖可知，
      雙白線僅延伸50公尺至收費站前方12公尺的槽化線，跨越
      雙白實線者，顯然僅在員警站立位置視線50公尺以內，違
      規與否員警自能清楚看見，而無錯看之虞，本件舉發事實
      ，應明確可認。
（二）受處分人雖以前詞置辯，然查：高速公路之找零車道乃係
      設在收費車道之外側（右側），回數票車道則係設於內側
      （左側），乃眾所皆知之事，是駕駛人若欲走找零車道，
      只有可能覺得車輛太靠內側而由內往外側變換車道，絕無
      可能會身處外側車道，還會認為會走到回數票車道而向內
      側變換車道之理，故受處分人辯稱：伊係沒有回數票想走
      找零車道，所以由外側（右）向內側（左）變換車道云云
      ，顯與經驗法則相悖，所辯可信度甚低，由此亦可知，受
      處分人於案發當時應該係行駛較靠近內側車道，因想靠到
      找零車道，所以才儘量由內向外側變換車道，方符常情，
      由此益足見上開舉發員警之證述，與事實相符，而可採信
      。再者，受處分人經本院訊問時，亦不經意自承：因為伊
      眼睛不太好，怕會開到不是找零車道等語（本院卷第19頁
      筆錄參照），足見，受處分人當時應該係全心注意收費站
      上方文字以辨別有無走對車道乙節，至有可能疏忽而未向
      下注意地面之標線，是其辯稱：伊係在雙白實線以前變換
      車道云云，並無可信。甚者，由此反可合理推論，本件當
      係因受處分人視力不佳，而未注意走在正確車道上，所以
      到了靠近收費站前雙白實線區才發現走錯車道，才會臨時
      變換車道違規，當甚明確。
（三）綜上所述，本件違規事證明確，受處分人聲請調閱收費站
      錄影帶云云，核無必要，併此敘明。
四、綜上所述，原處分機關認受處分人有「不依規定任意變換車
    道」之違規，而依修正前道路交通管理處罰條例第33條第1
    項裁處罰鍰3,000 元，並依同條例第63條第1 項第1 款之規
    定，記違規點數1 點之處分，核無不當。受處分人之異議為
    無理由，應予駁回。
五、據上論斷，應依道路交通案件處理辦法第19條，裁定如主文
    。
中    華    民    國    95    年    11    月    10    日
                  交通法庭法  官 王沛雷
以上正本證明與原本無異。
如不服本裁定，應於送達後5日內，向本院提出抗告狀。
                          書記官 蘇彥宇
中    華    民    國    95    年    11    月    17    日


司法院資訊處製作；財團法人民間司法改革基金會備份。
